【裁判字號】    94,訴,2427
【裁判日期】    950811
【裁判案由】    給付貨款
【裁判全文】
臺灣高雄地方法院民事判決              94年度訴字第2427號
原      告  大鎪企業股份有限公司
法定代理人  戊○○
被      告  錩鑫有限公司
法定代理人  己○○
訴訟代理人  丙○○
當事人間給付貨款事件，本院於民國95年7月28日言詞辯論終結
，判決如下：
  主  文
被告應給付原告新台幣貳佰陸拾肆萬柒仟玖佰壹拾捌元，及自民
國九十四年十月二十日起至清償日止，按年息百分之五計算之利
息。
原告其餘之訴駁回。
訴訟費用由被告負擔十分之九，餘由原告負擔。
本判決於原告以新台幣捌拾捌萬參仟元為被告供擔保後，得假執
行；但被告如以新台幣貳佰陸拾肆萬柒仟玖佰壹拾捌元為原告預
供擔保，得免為假執行。
原告其餘假執行之聲請駁回。
  事實及理由
壹、程序方面
    按訴狀送達後，原告不得將原訴變更或追加他訴，但擴張或
    減縮應受判決事項之聲明者，不在此限，民事訴訟法第255
    條第1 項第3 款定有明文。本件原告起訴時，就利息部分，
    係請求自民國92年4 月22日起至清償日止，按年息5%計算之
    利息，嗣於本院言詞辯論時，變更為求為自起訴狀本送達翌
    日起至清償日止，按年息5%計算之利息（本院卷第204 頁）
    ，係屬減縮應受判決事項之聲明，核與前揭規定相符，自應
    准之。
貳、實體方面
一、原告主張：被告於91年10月29日，向伊訂購中古精密脫臘鑄
    造前段整廠設備（下稱第一批貨物），兩造約定貨款總額含
    稅為新台幣（下同）7,980,000 元，簽約時被告需支付定金
    2,280,000 元，伊將貨物整理完成後，被告應支付中款4,56
    0,000 元，而尾款及稅金待伊將貨物送至被告位於中國大陸
    之工廠檢測完成後支付，至於貨物之木箱裝釘費與裝櫃費則
    實報實銷。被告於簽約後依約交付定金及中款共6,840,000
    元，伊遂於92年4 月26日將第一批貨物如數送至中國大陸予
    被告收受，嗣被告又於92年5 月14日，向伊追加訂購第二批
    機器設備（下稱第二批貨物），貨款總額含稅為1,660,000
    元，伊復於訂約後1 個月內將第二批貨物如數送至中國大陸
    予被告收受，並於92年6 月至同年8 月間派員至被告位於中
    國大陸之工廠對上開貨物進行檢測，於檢測通過後，被告本
    應給付第一批貨物尾款760,000 元、稅金380,000 元、木箱
    裝釘費153,418 元與裝櫃費12,500元，以及第二批貨物貨款
    及稅金1,660,000 元，詎被告竟無故拒絕支付，總計積欠2,
    965,918 元，迭經催討，均置之不理，為此，爰依兩造間買
    賣契約提起本訴，求為判決：(一)被告應給付原告2,965,918
    元及自起訴狀繕本送達翌日起至清償日止，按年息5%計算之
    利息。(二)願供擔保，請准宣告假執行。
二、被告則以：伊於收受原告送交伊之第一、二批貨物後，將之
    組裝進行測試，發現第一批貨物其中冰水設備工程、恆溼處
    理設備（下稱除溼機）、燒結爐、溶解爐、臥式砂心機、淋
    砂機等6 項設備（下合稱系爭貨物）有瑕疵，其規格與合約
    書所附報關單上記載不符，導致無法使用，經伊洽詢原告辦
    理退貨事宜，惟原告始終置之不理，伊遂於92年12月1 日以
    律師函通知原告上開瑕疵，並解除兩造間之買賣契約，要求
    原告退還系爭貨物之貨款計3,045,000 元，並以之與原告對
    伊之貨款請求權主張抵銷，是原告已不得請求伊給付，況兩
    造曾於92年11月24日就伊應付欠款協議以1,650,000 元計付
    ，上開解約後原告應返還之款項亦超逾此協議金額等語置辯
    。並聲明求為判決：(一)駁回原告之訴及假執行之聲請。(二)願
    供擔保，請准宣告免為假執行。
三、兩造不爭執之事項及本件爭點：
  (一)兩造不爭執之事項
  1.被告於91年10月29日向原告訂購第一批貨物，原告於92年4
    月26日將貨物如數送至中國大陸予被告收受，被告復於92年
    5 月14日向原告追加訂購第二批貨物，原告並於訂約後1 個
    月內將第二批貨物送交中國大陸予被告收受。
  2.兩造就第一批貨物約定貨款含稅總價7,980,000 元，被告已
    支付6,840,000 元，僅餘尾款760,000 元及稅金380,000 元
    未支付，而被告就第二批貨物貨款，連同第一批貨物之木箱
    裝釘費153,418元、裝櫃費12,500元迄今仍未支付。
  (二)本件爭點：
  1.兩造就第一批貨物之買賣有無約定貨物規格？
  2.原告交付之系爭貨物是否符合兩造約定或存有瑕疵？
  3.兩造有無於92年11月間就被告應付貨款餘額達成以1,650,00
    0元計付之協議？
  4.原告得請求被告交付之貨款若干？
四、兩造就第一批貨物之買賣，有無約定貨物規格？
    原告主張兩造訂立第一批貨物買賣契約時就貨物之規格並無
    約定乙情，業據證人即曾任原告公司業務祕書之丁○○證述
    ：被告公司負責人己○○來原告公司，指明要購買中古的整
    廠設備，當時原告公司本身是生產全新的機械，但己○○表
    明不要買全新的機械，而是要買放在原告廠房內的中古機械
    ，並且要求要將購入的機械送到中國大陸去，之後兩造簽訂
    合約書，並在合約書上註明被告要購買的是中古整廠設備，
    原告只負責保固銷售，後來原告將被告所購買的中古整廠設
    備作除鏽手續，己○○在出貨前還來原告公司進行初步驗貨
    ，並支付原告部分貨款，原告收受款項後要將貨送至中國大
    陸，但中國大陸海關要求很嚴格，原告需要將要通關之機械
    之規格詳細記明，並拍攝彩色照片，因被告購買之中古整廠
    設備不是原告所生產，原告不知道規格，為了報關方便，只
    好參考新品的規格填寫，才會發生報關的資料與系爭貨物規
    格不符之情形，兩造於訂約時，原告並無提供該整廠設備之
    規格予被告等語明確（本院卷第145 至146 頁），核與證人
    即從事除溼機研究之專業人士乙○○證述：本件報關單上關
    於除溼機之規格是以HP為區分，然實務上除溼機之規格應以
    每小時除溼量多少公升表示，由此可見書寫規格之人不了解
    除溼機，其實兩造於事先都不知道系爭貨物之規格，是事後
    被告設於中國大陸之工廠廠長胡先生檢視系爭貨物，才發現
    與報關單上記載之規格不符等語相符（本院卷第148 頁），
    而參諸兩造所簽立之合約書上確實記載：「以上機械為中古
    整理做保固銷售」等文字（本院卷第22頁），亦與證人丁○
    ○所述情節一致，可見原告所述應屬實在，本件兩造在訂立
    第一批貨物買賣契約之際，對於系爭貨物之規格並無特別約
    定，亦即被告所購買者，應為特定之中古整廠設備，至於買
    賣契約成立後原告單方所填載之機械規格，是為報關方便所
    採取之便宜措施，原告將報關內容黏貼於兩造簽立之合約書
    上，並無變更契約內容之意，被告辯稱其所購買之系爭貨物
    係有約定規格云云，殊無可採。
五、原告交付之系爭貨物是否符合兩造約定或存有瑕疵？
  (一)被告辯稱原告交付之系爭貨物有瑕疵，導致無法使用，其已
    另行購買除溼機、燒結爐及溶解爐使用云云，固提出機械設
    備驗收報告書、照片、買賣合約書、送貨單及收據為證（本
    院卷第32至37頁、第218 至221 頁、第225 至238 頁），惟
    為原告所否認。經查，上開機械設備驗收報告書，係遲至被
    告寄發律師函通知原告解除契約後之92 年12 月4 日始製作
    ，而製作人為被告職員，顯有偏頗被告之虞，且該驗收報告
    書之內容，主要指摘系爭貨物之規格與合約附件暨報關單上
    記載之規格不符，此觀該報告書所附數位相片及違約說明可
    知，然因本件被告買受者為中古整廠設備，對於貨物規格並
    無特定約定，業如前述，是尚難執此驗收報告書主張原告交
    付之系爭貨物有瑕疵。況且，縱使兩造就系爭貨物約有規格
    ，然規格不符一望即知，被告於92年4 月26日收受第一批貨
    物時，自外觀鉗附之規格鐵牌即可發現系爭貨物之規格與合
    約附件或報關單上所載規格不符，其不通知原告，反續於同
    年5 月中旬向原告訂購第二批貨物，且遲至92年12月1 日始
    寄發律師函通知原告要求解除契約，顯與常情有違。被告雖
    另辯以伊於受貨後即曾向原告反應規格不符，惟原告回稱系
    爭貨物堪用，且伊所訂購之第二批貨物係組裝第一批貨物之
    配備，伊需待購入第二批貨物始得運轉試車，在此之前無從
    發見瑕疵云云，惟被告在台灣與大陸地區均有設廠營業，理
    應有與多家廠商交涉之經驗，依商益及風險考量，被告當不
    致僅因原告片面告稱第一批貨物堪用，即在第一批貨物與合
    約所定規格不符之情況下，率爾投入高達百萬餘元費用購買
    第二批貨物，是其之所以向原告追加訂購，應係原告交付之
    第一批貨物並無瑕疵。另被告所執之照片、買賣合約書、送
    貨單及收據，至多僅足證明被告現將系爭貨物棄置於工廠外
    ，並向他家廠商購買除溼機、燒結爐及溶解瀘，尚無法依此
    遽論系爭貨物在原告交付時確有瑕疵。
  (二)參以，證人乙○○證述：我受原告委託整修被告購買之冰水
    設備工程與除溼機，原告先將上開設備送至我的工廠由我整
    修，整修完成後我將之送至原告工廠打包，並運送至中國大
    陸被告工廠，我再與原告公司人員於92年7 月25日同至被告
    工廠進行檢測，測試結果一切正常，可以使用，但被告公司
    胡廠長不願意在驗收單上簽名，我於同年12月間，並未接獲
    通知要去大陸修理機器等語屬實（本院卷第147 至148 頁）
    ，而證人即曾在原告公司擔任機電工作之甲○○亦證稱：我
    於92年8 月25日，受原告指派至中國大陸維修臥式砂心機，
    維修完畢後，請胡廠長確認障礙已經排除，胡廠長表示要由
    領班確認後再向他報告，領班口頭上向我表示沒有問題，但
    胡廠長避不出面，我直接去找己○○，他也不願意簽名等情
    明確（本院卷第149 頁），基此，足認原告交付之系爭貨物
    符合兩造約定，且經檢測維修後功能正常，均堪使用甚明，
    被告辯稱系爭貨物有瑕疵，其得解除契約並請求原告返還已
    支付之系爭貨物價金3,045,000 元云云，與事實不符，殊無
    足採。
六、兩造有無於92年11月間就被告應付貨款餘額達成以1,650,00
    0元計付之協議？
    被告稱兩造於92年11月間，已就被告應付貨款餘額達成以1,
    650,000 元計付之協議云云，為原告所否認。查被告於92年
    11月24日曾傳真確認單予原告，表明其積欠貨款總額為1,61
    5,602 元，而原告於接獲確認單後，由其負責人戊○○在其
    上填載應付貨款總數為1,650,000 元，並回傳予被告乙情，
    有確認單1 紙存卷可憑（本院卷第31頁），是以本件被告先
    提供結算金額予原告確認，原告回覆時提高結算金額為1,65
    0,000 元，此應係兩造於協商過程中，原告單方面提出允以
    1,650,000 元之折扣金額予被告，然被告一收受原告回傳之
    確認單，旋於同年12月1 日委由律師寄發律師函予原告，表
    明欲解除兩造間之買賣契約，並請求原告返還其已給付之貨
    款，有眾鼎法律事務所函1 份附卷足憑（本院卷第38頁），
    則可見被告並未同意原告提供之折價金額，故兩造就系爭二
    筆買賣貨款及相關費用之結算金額以1,650,000 元計乙節之
    意思表示不一致，並未達成合意，被告主張兩造曾就應付貨
    款達成以1,650,000 元計付之協議，其積欠之貨款應僅餘1,
    650,000 元云云，亦無可取。
七、原告得請求被告交付之貨款若干？
    本件被告購買之第一批貨物，為特定之中古整廠設備，原告
    已依約交付該批機械設備予被告收受，且經檢測完成並無瑕
    疵存在，俱如前述，被告理應支付此部分之貨款，而被告就
    第一批貨物之貨款已給付6,840,000 元，僅餘尾款760,000
    元、稅金380,000 元未支付乙情，此為兩造所不爭執，是以
    原告請求被告給付上開尾款及稅金共1,140,000 元，洵屬有
    據；又第一批貨物之木箱費為153,418 元、拖櫃費為12,500
    元乙節，有傳真稿存卷足憑（本院卷第31頁），依兩造簽立
    之合約書約定，此部分費用為實報實銷，從而原告請求被告
    給付上開款項，亦為有據；另關於第二批貨物，原告雖主張
    貨款係1,660,000 元云云，惟為被告所否認，辯稱係1,342,
    00 0元等語，而觀諸原告不爭執形式上真正之訂購單及出貨
    明細表，其上均記載第二批貨物價金為1,342,000 元（詳本
    院卷第30、90頁），且原告復無法舉證證明有其餘318,000
    元（即1,660,000 －1,342,000 ＝318,000） 之貨款差額存
    在，是此批貨款應以1,342,000 元為據，被告至遲應於貨物
    檢測完成後將第二批貨物貨款支付完畢，惟其無正當理由拒
    不付款，則原告亦得請求被告給付。據上，原告得請求被告
    交付之貨款為2,647,918 元（760,000 ＋380,000+153,418+
    12,500＋1,342,000 ＝2,647,918） 。
八、綜上所述，原告依兩造間之買賣契約，請求被告給付2,647,
    918 元，及自起訴狀繕本送達翌日即94年10月20日起至清償
    日止，按年息5%計算之利息，洵屬正當，應予准許；至其逾
    此範圍之請求，即非有據，應予駁回。
九、兩造各陳明願供擔保聲請宣告假執行或免為假執行，就原告
    勝訴部分核與法律規定相符，爰分別酌定相當之擔保金額准
    許之；至原告敗訴部分，其假執行之聲請即失其依據，應予
    駁回。
十、結論，本件原告之訴為一部有理由，一部無理由，依民事訴
    訟法第79條、第390 條第2 項、第392 條第2 項，判決如主
    文。
中    華    民    國    95    年    8     月    11    日
                  民事第一庭  審判長法  官  甯馨
                                    法  官  曾鴻文
                                    法  官  莊珮君
正本係照原本作成。
如不服本判決，應於送達後20日內，向本院提出上訴狀並表明上
訴理由，如於本判決送達前提起上訴者，應於判決送達後10日內
補提上訴理由書（須附繕本）。
中    華    民    國    95    年    8     月    11    日
                                    書記官  何明昌


司法院資訊處製作；財團法人民間司法改革基金會備份。
